臺灣高等法院刑事判決
110年度上易字第1903號
上  訴  人  
即  被  告  梁信銜




            葉斯森



            范姜秀菊





上列上訴人因竊盜案件，不服臺灣新竹地方法院110年度易字第5
02號，中華民國110年11月3日第一審判決（起訴案號：臺灣新竹
地方檢察署110年度偵字第922號、第4936號），提起上訴，本院
判決如下：
    主  文
上訴駁回。
    事  實
一、范姜秀菊於民國109 年9 月27日23時40分前某時許，受梁信
    銜邀約，而與梁信銜、葉斯森，共同基於為自己不法所有之
    加重竊盜犯意聯絡，由范姜秀菊騎乘車號000-000 號重型機
    車搭載不知情綽號「八九」女子、梁信銜騎乘其向張素日借
    用之車號000-0000號重型機車機車、葉斯森騎乘其子葉修銘
    （另由臺灣新竹地方檢察署檢察官為不起訴處分）名下之車
    號000-000 號重型機車，4 人一同前往新竹縣新豐鄉坡頭村
    坡頭漁港北堤岸邊，由范姜秀菊、葉斯森分持客觀上可為兇
    器之美工刀3 把（未扣案），割取曾正忠所有、價值新臺幣
    （下同）4 萬3,200 元之流刺網線及網鉛，梁信銜則在旁負
    責拉流刺漁網之網線供2 人竊取，正在行竊之際，為海巡署
    人員溫昇燁察覺有異而上前盤查及拍照，並抄錄現場3 部機
    車之車號，梁信銜遂向溫昇燁謊稱已得桃園市永安漁港「葉
    時邵」船主同意贈與流刺漁網云云，即續與范姜秀菊、葉斯
    森繼續行竊。經溫昇燁通知曾正忠到場查證確認，曾正忠始
    發現其流刺漁網之網鉛遭竊，而報警循線查獲，並在梁信銜
    位在桃園市○○區○○里00鄰○○000 號住處，扣得流刺網線及網
    鉛12.118台斤。
二、案經新竹縣政府警察局新湖分局報告及曾正忠告訴臺灣新竹
    地方檢察署偵查起訴。
    理  由
壹、證據能力部分：
    本案據以認定上訴人即被告梁信銜、葉斯森及范姜秀菊犯罪
    之供述證據，公訴人、被告3人在本院言詞辯論終結前，均
    未聲明異議，復經本院審酌認該等證據之作成無違法、不當
    或顯不可信之情況，而非供述證據亦非公務員違背法定程序
    所取得，依刑事訴訟法第158 條之4 反面解釋、第159 條之
    5 之規定，均有證據能力。
貳、實體部分：
一、認定犯罪事實所憑證據及認定之理由：
　㈠上開事實，業據證人即告訴人曾正忠於警詢及偵查中指述明
    確（見偵字第922號卷第4-5頁、第120-121頁），核與證人
    溫昇燁於警詢之證述（見偵字第922號卷第6-8頁）、證人即
    同案被告葉修銘於偵查中之證述（見偵字第922號卷第70-71
    頁、第78-80頁）及證人葉時邵於警詢之證述（見偵字第922
    號卷第114-115頁）互核相符，復有警員陳冠名於110年2月8
    日製作之報告（見偵字第922號卷第92頁）、於110年3月11
    日製作之職務報告（見偵字第4936號卷第4頁）、路口監視
    錄影翻拍行竊交通工具之照片6張（見偵字第922號卷第46-4
    8頁）、證人溫昇燁拍攝之現場照片3張（見偵字第922號卷
    第49-50頁）、指認犯罪嫌疑人紀錄表1份（見偵字第922號
    卷第15-16頁）、扣押筆錄及扣押物品清單1份（見偵字第92
    2號卷第18-20頁）、贓物認領保管單1張（見偵字第922號卷
    第21頁）、車號000-000號、000-0000號、000-000號重型機
    車之車輛詳細資料報表（見偵字第922號卷第43-45頁）在卷
    可稽，應堪認定。
　㈡被告3人上訴後否認犯行，辯稱渠等認為扣得之流刺網線及網
    鉛係他人棄置之物，並無不法所有意圖，然查扣案網線、網
    鉛均屬新品，業經證人曾正忠於偵查中證述：我放在那邊的
    網子都是全新的，我還特定用一個網子把新的流刺漁網包覆
    起來，還打了一個結，他們可能時間緊迫，來不及打開那個
    結，就直接把那個結割掉，把流刺網的網鉛全部割走等語明
    確（見偵字第922號卷第120頁反面），核與卷附證人溫昇燁
    拍攝之現場照片3張相符（見偵字第922號卷第49-50頁），
    被告3人並無誤認之可能，又被告3人行竊之際，經海巡署人
    員接獲通報上前執行安檢，被告3人表示經主人同意同意始
    割取流刺網，但卻又不願說出主人為何人等情，業據證人溫
    昇燁於警詢證述明確（見偵字第922號卷第6-8頁），如被告
    3人確實獲得流刺網主人之同意而割取，何以不說出實情供
    海巡署人員查證，況被告范姜秀菊、葉斯森於偵查中業已自
    白在卷，且被告3人於原審審理時亦坦承犯行不諱，於本院
    上訴時始飾詞否認犯行，並不可採。
　㈢綜上，本件事證已明，被告3人之竊盜犯行，堪予認定，自應
    依法論科。
二、論罪科刑：
  ㈠核被告3人所為，均係犯刑法第321條第1項第3款、第4款結夥
    3人以上攜帶兇器之加重竊盜罪；被告3人間，有犯意之聯絡
    及行為之分擔，均應論以共同正犯。
  ㈡被告范姜秀菊於105年間因毒品案件，經臺灣桃園地方法院判
    處有期徒刑5月確定，於108年9月22日易科罰金執行完畢等
    情，有本院被告前案紀錄表1 份在卷可參，其於有期徒刑執
    行完畢後5 年內故意再犯本件有期徒刑以上之罪，為累犯。
    審酌被告上開前科紀錄與本案所為之結夥3人以上攜帶兇器
    之加重竊盜犯行，犯罪型態不同，犯罪情節、不法內涵與所
    涉惡性亦屬有別，兩者間顯無延續性或關聯性等節，認無依
    刑法第47條第1項規定加重被告本案犯罪法定最低本刑之必
    要，爰不加重被告本案犯罪之最低本刑，惟該罪法定最高本
    刑部分，依法仍應加重（司法院釋字第775號解釋意旨就累
    犯規定，僅認係不分情節，一律加重「最低本刑」部分，不
    符憲法罪刑相當原則，牴觸憲法第23條比例原則，並未認加
    重最高本刑部分，有牴觸憲法之問題，是關於累犯加重最高
    本刑部分仍屬必加重，惟原審判決漏載加重最高本刑部分，
    因不影響其判決本旨，不構成撤銷理由，由本院予以補充即
    可）。
三、駁回上訴理由：　　
  ㈠原審認被告3人罪證明確，並審酌被告3人不思循合法途徑獲取所需，僅因一時心生貪念而恣意竊取他人財物，顯不尊重他人財產權益之犯罪動機與目的，法治觀念偏差，對於社會治安及民眾財產安全產生危害，其等所為實值非難，惟念及被告3人犯後均坦承犯行，態度尚可，犯罪手段亦屬平和，兼衡被告梁信銜之教育程度為國中畢業、目前獨居、補抓鰻苗維生、收入大約2萬多元；被告葉斯森之教育程度為國中畢業、打零工維生，每個月收入大約1萬多元、與兩個孫子同住；被告范姜秀菊之教育程度為國中畢業，無業，在家帶孫子等一切情狀，均量處有期徒刑6月，並均諭知易科罰金之折算標準。另就沒收部分敘明：被告3人竊得流刺網線及網鉛均已實際合法發還被害人，爰刑法第38條之1第1項前段、第5項規定不予宣告沒收，而被告3人為上開犯行所用之美工刀3把，並未扣案，且究屬何人所有尚有不明，無法逕行推認確屬被告或共犯所有，復欠缺刑法上之重要性，爰依刑法第38條之2第2項規定不予宣告沒收。其認事用法及量刑沒收均無不當，應予維持。
　㈡被告3人上訴意旨固以：檢察官於偵查中僅訊問被告3人姓名
    、身分證統一編號、住址及有無到現場等四個問題，即宣告
    退庭，交由警察重新詢問製作筆錄，又被告3人於案發後至
    判決，均不知告訴人所提之告訴內容為何，以上之程序過於
    草率，且檢察官起訴之內容與事實不符等語。
　㈢然觀諸被告3人之偵查訊問筆錄，檢察官於110年2月8日訊問
    被告梁信銜、范姜秀菊時，除訊問上開四個問題外，尚訊問
    被告梁信銜關於其警詢筆錄是否實在、是否提議去割流刺漁
    網、是否尚有一名女性到現場、警察查扣之流刺漁網、網鉛
    是否當日所竊取、是否承認告訴人所指訴內容等問題（見偵
    字第922號卷第70頁反面），檢察官亦訊問被告范姜秀菊是
    否於當日與被告梁信銜去現場，以美工刀一起竊取他人流刺
    漁網與網鉛、是否承認竊盜罪等問題，經被告范姜秀菊當庭
    坦承竊盜犯行不諱（見偵字第922號卷第70頁反面至第71頁
    ），可見檢察官已針對被告梁信銜、范姜秀菊所涉結夥3人
    以上攜帶兇器之加重竊盜犯罪嫌疑之時間、地點、行為方式
    、使用工具、竊取物品、竊盜犯意等構成要件均已訊問並確
    認，並給予其等答辯之機會，訊問過程亦無其他違法或不當
    之處，並無被告3人所指摘之情形；檢察官訊問結束後，將
    被告梁信銜、范姜秀菊發交司法警察製作警詢筆錄並調查相
    關事證（見偵字第922號卷第71頁），屬檢察官依刑事訴訟
    法第231條之1規定發交司法警察調查之偵查方式與權限，其
    程序並無違背法令；檢察官又於110年5月3日訊問被告葉斯
    森關於當日有無與被告梁信銜、范姜秀菊及另一名女性至現
    場偷割流刺漁網、當日海巡人員有無盤查、拿走多少流刺漁
    網、美工刀下落、是否承認竊盜罪等問題，經被告葉斯森當
    庭坦承竊盜犯行不諱（見偵字第922號卷第120頁至第120頁
    反面），可見檢察官亦已針對被告葉斯森所涉結夥3人以上
    攜帶兇器之加重竊盜犯罪嫌疑之時間、地點、行為方式、使
    用工具、竊取物品、竊盜犯意等構成要件訊問並確認，給予
    其等答辯之機會，訊問過程亦無其他違法或不當之處；案件
    經起訴後，原審於準備程序及審判程序，均有告知被告3人
    其犯罪之嫌疑及所犯罪名，並給予其答辯之機會，被告3人
    則均坦承犯行（見原審卷第76-77頁、第80-83頁），訴訟程
    序並無違法或不當之處，亦無被告3人所指摘之情形；至被
    告3人上訴否認犯罪，均非可採，原判決認事用法復無違誤
    之處，是被告3人之上訴均無理由，應予駁回。
參、被告3人經本院合法傳喚，無正當理由不到庭，爰不待其陳
    述，為一造辯論判決。
據上論斷，應依刑事訴訟法第368條、第371條，判決如主文。
本案經檢察官林佳穎提起公訴，檢察官黃和村到庭執行職務。
中　　華　　民　　國　　111 　年　　4 　　月　　7 　　日
                  刑事第十二庭  審判長法　官  陳如玲
                                      法　官  廖建瑜
                                      法　官  魏俊明
以上正本證明與原本無異。
不得上訴。
                                      書記官  賴尚君
中　　華　　民　　國　　111 　年　　4 　　月　　7 　　日
附錄：本案論罪科刑法條全文
刑法第321條
犯前條第 1 項、第 2 項之罪而有下列情形之一者，處 6 月以
上 5 年以下有期徒刑，得併科 50 萬元以下罰金：
一、侵入住宅或有人居住之建築物、船艦或隱匿其內而犯之。
二、毀越門窗、牆垣或其他安全設備而犯之。
三、攜帶兇器而犯之。
四、結夥三人以上而犯之。
五、乘火災、水災或其他災害之際而犯之。
六、在車站、港埠、航空站或其他供水、陸、空公眾運輸之舟、
    車、航空機內而犯之。前項之未遂犯罰之。